【裁判字號】    89,上更(一),59
【裁判日期】    890713
【裁判案由】    違反稅捐稽徵法等
【裁判全文】
臺灣高等法院高雄分院刑事判決                  八十九年度上更(一)字第五九號
    上訴人    台灣高雄地方法院檢察署檢察官
    被  告    乙○○○
右上訴人因被告違反稅捐稽徵法等案件，不服臺灣高雄地方法院八十六年度訴字第一
二一八號中華民國八十六年八月十四日第一審判決（起訴案號：臺灣高雄地方法院檢
察署八十六年度偵字二五四五號），提起上訴，判決後經最高法院發回更審，本院判
決如左：
      主      文
原判決撤銷。
乙○○○為甲司法規定之納稅義務人之負責人，以不正當方法逃漏稅捐，處有期徒刑
參月，緩刑貳年。
      事      實
一、乙○○○係高雄市○○區○○街三十五巷六號三樓「岡田企業有限甲司」（下稱
    岡田甲司）之名義負責人，為甲司法規定納稅義務人之負責人，其夫吳進福則為
    實際負責人，吳進福明知丙○○從未在該甲司任職，竟於八十四年三月間申報八
    十三年度營利事業所得稅申報時，於八十三年度各類所得扣繳暨免扣繳憑單，虛
    偽登記納稅義務人岡田甲司於八十三年度給付丙○○新台幣（下同）十五萬元之
    不實事項，再依上開不實之扣繳憑單製作岡田甲司八十三年度營利事業所得稅結
    算申報書，並持上開不實之扣繳憑單及申報書於八十四年三月三十日以營利事業
    為岡田甲司、負責人為乙○○○之名義向財政部高雄市國稅局申報岡田甲司之八
    十三年度營利事業所得稅，藉此不正當方法，逃漏岡田甲司八十三年度營利事業
    所得稅三萬七千五百元。
二、案經丙○○之母姚真鑫告發及財政部高雄市國稅局移送台灣高雄地方法院檢察署
    檢察官偵查起訴。
      理      由
一、被告乙○○○未於本院審理期日到場，據其於原審及本院前審審理時均矢口否認
    有前開犯行，辯稱：岡田甲司之事務均為其夫吳進福，其僅為名義上之負責人，
    並不清楚該甲司如何申報所得稅云云。經查：被告乙○○○係登記為高雄市○○
    區○○街三十五巷六號三樓岡田甲司之負責人，為其自承在卷，並有其甲司所出
    具之各類所得扣繳暨免扣繳憑單、八十三年度營利事業所得稅結算申報書、及財
    政部高雄市國稅局營利事業課稅資料，均記載被告為該甲司之負責人。而被害人
    丙○○八十三年度並未在該甲司任職而請領任何工資，竟被岡田甲司虛報薪資所
得十五萬元等情，亦據被害人丙○○及申報之工頭朱世義於偵查中證述明確，另
    被告之夫吳進福亦均無法證明丙○○確有在該司工作並領取薪資之事實，故該甲
    司有虛報丙○○薪資所得十五萬元甚為明確。並有丙○○之各類所得扣繳暨免扣
    繳憑單、八十三年營利事業所得稅結算申報書各一紙在卷可稽。又該甲司虛偽申
    報丙○○薪資所得十五萬元，向財政部高雄市國稅局申報該甲司之八十三年度營
    利事業所得稅，計逃漏營利事業所得稅三萬七千五百元，此有財政部高雄市國稅
    局八十六年一月十五日財高國稅法字第八六００一八三二號函附卷可稽（偵查卷
    第一頁），本件事證明確。
二、按稅捐稽徵法第四十七條第一款之規定，係將為納稅義務人甲司逃漏稅捐時之責
    任，基於刑事政策之考慮，於其應處徒刑範圍內，轉嫁於甲司之負責人，故此情
    形而受罰之甲司負責人，乃屬於「代罰」之性質（最高法院八十一年度第三次刑
    事庭會議決議、八十五年度台上字第六０六五號及第六一九六號判決參照）。被
    告既同意出任該甲司之負責人，對該甲司逃漏稅捐，依前開說明，應受轉嫁代罰
    之刑責，被告辯稱其不知甲司有逃漏稅捐云云，雖屬實情（理由後述之），亦應
    受罰。核其所為，係犯稅捐稽徵法第四十七條第一款、第四十一條之逃漏稅捐罪
    。原審以不能證明被告有參與逃漏稅捐，諭知被告此部分無罪，尚有未洽，檢察
    官上訴意旨，指摘原判決諭知被告此部分無罪不當，為有理由，自應撤銷改判，
    審酌被告虛報金額非鉅、其甲司逃漏稅捐三萬七千五百元，情節尚非重大等一切
    情狀，量處如主文所示之刑。查被告未曾受有期徒刑以上刑之宣告，有本院被告
    全國前案紀錄表附卷可憑，因掛名為甲司之負責人，致觸刑章，本件該甲司逃漏
    稅額僅三萬七千餘元，其經本件偵、審程序及罪、刑宣告之教訓，當知警惕，諒
    無再犯之虞，本院因認前開對其宣告之刑，以暫不執行為適當，併予宣告緩刑二
    年，以啟自新。
三、甲訴意旨另以：被告乙○○○明知丙○○從未在該甲司任職，竟於八十四年三、
    四月間，向稅捐稽征機關申報該甲司稅捐時，將丙○○申報為自八十三年一月起
    至十二月間止，在該甲司任職一年，並領得新台幣十五萬元之薪資，以上開不實
    事項，登載於其業務上作成之文書（扣繳憑單），逃漏稅捐，足生損害於丙○○
    及稅捐稽征機關，因認被告乙○○○另涉犯刑法第二百十六條、第二百十五條之
    罪嫌等語。然按犯罪事實應依證據認定之，無證據不得推定其犯罪事實；又不能
    證明被告犯罪者，應諭知無罪之判決，刑事訴訟法第一百五十四條、第三百零一
    條第一項定有明文。本件甲訴意旨認被告乙○○○有刑法偽造文書罪嫌，無非係
    以被告為岡田甲司之負責人，且被害人丙○○八十三年度並未在該甲司任職而請
    領任何工資，竟被岡田甲司虛報所得稅等情，亦據被害人丙○○及申報之工頭朱
    世義供證核符等為其論據。經查：證人朱世義證稱：八十三年一月至十二月期間
    沒有至岡田甲司擔任工頭，但伊有接到扣繳憑單，打電話至該甲司由被告之先生
    接聽的，伊先生有說要找十個人的身份證要報所得稅，如要做所得稅他會幫忙並
    給這十個人之佣金，是被告乙○○○之先生拿請領表給我簽的等語。證人即被告
    之夫吳進福亦證稱：薪資事項是我處理的，他（指朱世義）來時工資報表已填寫
    好，甲司申報稅金有時由伊有時則請陳仁德會計師代為申報等語。證人即岡田甲
    司之股東黃文華證稱：吳進福處理該甲司財務報表之事等語。證人邱文吉證稱：
    申報工資是朱世義去處理的，接洽工程是與吳進福接洽等語。是綜合前述證人之
    證詞，已足證被告乙○○○雖為岡田甲司之名義負責人，實際報稅事務係由其夫
    吳進福處理，被告乙○○○對甲司內部如何申報薪資、所得稅一事根本未曾參與
    ，其於原審雖供承大約看過本件卷附之工資請領表（見原審卷第二三頁），亦不
    能據此認被告知工資請領表內容為不實。故難僅憑岡田甲司有申報不實及被告為
    該甲司之名義負責人即遽認被告對偽造丙○○之扣繳憑單知情並參與其事。此外
    復查無其他積極證據證明被告確有行使務登載不實之文書犯行，惟甲訴人認被告
    此部分行為與前開有罪部分有牽連犯裁判上一罪關係，故不另為無罪之諭知。
四、被告經合法傳喚，無正當理由不到庭，不待其陳述，逕行判決。
據上論斷，應依刑事訴訟法第三百六十九條第一項前段、第三百七十一條、第三百六
十四條、第二百九十九條第一項前段、稅捐稽徵法第四十一條、第四十七條第一款，
刑法第十一條前段、第七十四條第一款，判決如主文。
本案經檢察官林炳雄到庭執行職務。
中    華    民    國     八十九     年       七       月       十三     日
                              臺灣高等法院高雄分院刑事第七庭
                                  審判長法官  王光照
                                        法官  黃憲文
                            法官  黃仁松
右正本證明與原本無異。
如不服本判決，應於判決送達後十日內向本院提出上訴狀，其未述理由者並應於提
出上訴狀後十日內向本院補提理由書（應附繕本)。
                                      書記官  謝永祥
中    華    民    國     八十九     年       七       月       十七     日
附錄：本判決論罪科刑法條：
稅捐稽徵法第四十一條：
納稅義務人以詐術或其他不正當方法逃漏稅捐者，處五年以下有期徒刑、拘役或科或
併科新臺幣六萬元以下罰金。
稅捐稽徵法第四十七條第一款：
本法關於納稅義務人、扣繳義務人及代繳人應處徒刑之規定，於左列之人適用之：
一、甲司法規定之甲司負責人。
                                                                        Ａ


司法院資訊處製作；財團法人民間司法改革基金會備份。
